【裁判字號】    99,交易,17
【裁判日期】    990528
【裁判案由】    過失傷害
【裁判全文】
臺灣臺北地方法院刑事判決              99年度交易字第17號
公  訴  人  臺灣臺北地方法院檢察署檢察官
被      告  乙○○
上列被告因過失傷害案件，經檢察官提起公訴 （98年度偵字第8
907號），本院判決如下：
    主  文
乙○○無罪。
    理  由
壹、公訴意旨略以：被告乙○○於民國97年7月7日上午10時50分
    許，駕AG5-222號輕型機車，沿臺北市○○街由東往西方向
    行駛，原應注意車前狀況及兩車併行間隔，隨時採取必要安
    全措施，行經道路施工路段，應減速慢行，作隨時停車準備
    ，超車時應得前車允許，顯示左方向燈，於前車左側保持半
    公尺以上之間隔超過，行至安全距離後再顯示右方向燈駛入
    原行路線，且當時天氣為陰雨，日間自然光線、柏油濕潤路
    面無缺陷及障礙物，視距良好，並無不能注意之情，適告訴
    人甲○○騎腳踏車駛於被告前方，駛至緊鄰道路施工路段之
    金華街215號前時，被告竟疏於注意，未減速行駛，亦未保
    持併行間隔逕自右方超越告訴人，其身體與告訴人身體發生
    碰撞，致告訴人人車倒地，頭部撞及停放路旁4166-GY號自
    小客車右後車身，而受有右顴骨骨折傷害，因認被告涉犯刑
    法第284條第1項前段過失傷害罪嫌。
貳、犯罪事實應依證據認定之，無證據不得認定犯罪事實。刑事
    訴訟法第154條第2項定有明文。而檢察官就起訴犯罪事實，
    應負提出證據及說服之實質舉證責任。倘所提證據不足積極
    證明被告有罪，基於無罪推定原則，自應諭知無罪判決。告
    訴人之告訴，係以使被告受刑事追訴為目的，其指訴是否與
    事實相符，仍應調查其他證據，以資審認，必被害人所述被
    害情形，無瑕疵可擊，且就其他方面調查，又與事實相符，
    始足據為有罪判決基礎（最高法院92年臺上字第128號判例
    、81年度臺上字第3539號判決參照）。
參、公訴人認被告涉犯上開罪嫌，係以告訴人證述、臺北市車輛
    行車事故鑑定委員會鑑定意見書、診斷證明書、告訴人就診
    照片、現場照片為其論據。
肆、證據能力：
    卷附臺北市立聯合醫院診斷證明書、道路交通事故現場圖，
    ，固均屬被告以外之人於審判外書面陳述，惟上揭診斷證明
    書，係醫師視診告訴人傷勢後所製作；而該現場圖則為警員
    親臨現場繪製地物、標線等情形，俱適為本案證據，依刑事
    訴訟法第159條之5規定，具證據能力。至其餘資以認定本案
    犯罪事實之非供述證據（詳後述），亦查無違反法定程序取
    得之情，依同法第158條之4規定反面解釋，洵有證據能力。
伍、訊據被告堅詞否認有上揭犯行，辯稱：事發時伊車在前，告
    訴人在後，伊何有疏未注意車前狀況過失；當時伊行駛最外
    側車道，係告訴人車突朝右倒至伊這裡，伊並無自右後方超
    車撞到她，若係伊撞她，應係前輪撞到她，而非如告訴人所
    指遭伊車後輪拖行；若係伊撞告訴人，應會倒在伊左前方，
    但她係倒在伊右後方；告訴人傷勢係其重心不穩摔倒撞及路
    旁車輛所致，與伊無涉等語。經查：
(一)被告車與告訴人車同向駛於金華街由東往西方向，被告與告訴
  人肩膀有輕微碰撞，告訴人嗣撞及路旁停放汽車而右顴骨骨折
  等情，業據被告供承無訛【臺灣臺北地方法院檢察署98年度偵
  字第8907號卷（下稱偵卷）第34頁】，復經證人即告訴人於本
  院審理時結證明確，且有告訴人傷勢照片、診斷證明書、道路
  交通事故現場圖存卷可參（偵卷第6-8、12、15頁），是此部
  分事實，堪予認定。
(二)被告車與告訴人車於金華街215號時，兩車並無前行車、後行
  車之別，被告亦無後行車超越前行車之超車行為，且無疏未注
  意車前狀況過失：
1.證人即告訴人於本院審理時結證：被告從右後方追撞過來，未
  保持安全距離，摩托車後面勾到伊腳踏車前輪，他拉著伊前輪
  拖行約5公尺，連人帶車一起滑，（問：機車後方並無可勾住
  腳踏車之東西，被告機車如何勾住妳腳踏車前輪？）答：這伊
  無法回答（本院卷第21頁背面-24頁背面）。查告訴人腳踏車
  並無遭拖行之刮擦痕跡，此據告訴人於臺北市車輛行車事故鑑
  定委員會陳稱：腳踏車沒有什麼傷痕（偵卷第29頁），再參酌
  卷附告訴人腳踏車照片顯示車身完整良好，被告機車後方並無
  任何可拖勾攀著物品之器物，故難認兩車有何勾附拖行之情，
  是告訴人指述兩車拖勾致其腳踏車滑行撞及路旁汽車云云，顯
  難盡信；況倘證人即告訴人所證遭右後方被告機車追撞屬實，
  依據慣性原理，則告訴人腳踏車當依碰撞前行駛狀態繼續前行
  ，是告訴人車應被撞至左前方，何能反向右偏斜長達5公尺而
  撞及右側路旁停放汽車，是告訴人所證：伊在前方，被告自其
  右後方向前追撞云云，不符慣性原理，無足憑採，而難認兩車
  事發前係呈左前（告訴人車）、右後（被告車）行駛狀態；又
  依卷附現場照片、道路交通事故現場圖等證據，並無跡證顯示
  兩車事發前呈前後行駛狀態，故不得逕認被告有疏未注意車前
  狀況過失；且證人即告訴人於本院審理時亦未指證被告有何超
  車行為，故難認被告有何後行車超車未保持併行間隔之過失行
  為。而臺北市車輛行車事故鑑定委員會鑑定意見、臺北市車輛
  行車事故鑑定覆議委員會覆議意見（偵卷第28-29頁、本院卷
  第33頁正面及背面），未審酌告訴人腳踏車並無任何遭拖行刮
  擦痕，且腳踏車最後停止位置，核與告訴人所指遭右後方被告
  機車追撞云云，顯不符慣性原理，上揭意見僅憑告訴人謂被告
  從右後方追撞之單一瑕疵指述，未參佐其他事證以明告訴人指
  述信憑與否，率爾認定被告為疏未注意車前狀況肇事次因，自
  有失實，殊難遽採，而不得執為不利於被告之認定，被告辯稱
  無過失等語，應屬可取。
2.末查，公訴人引被告供承：時速30多公里等語（偵卷第2頁背
  面），認被告有未減速行駛過失云云，惟衡市區最高速限係50
  公里，則被告時速既為30餘公里，即難率認被告有何未減速行
  駛之情。
陸、綜前所述，告訴人指述既有上述瑕疵，且公訴人所舉證據，
    僅得證明告訴人有前揭傷勢，惟不足認被告車與告訴人車呈
    前後行駛狀態，及被告確有疏未注意車前狀況及不當超車過
    失，本院復查無其他證據證明被告有此犯行，自難僅憑告訴
    人片面指述，遽以過失傷害罪相繩，故應諭知無罪。
據上論斷，依刑事訴訟法第301條第1項，判決如主文。
本案經檢察官張成業到庭執行職務。
中    華    民    國    99    年    5     月    28    日
                    臺灣臺北地方法院交通法庭
                            法  官  陳琪媛
以上正本證明與原本無異。
如不服本判決應於送達後10日內向本院提出上訴狀。
                            書記官  陳豪達
中    華    民    國    99    年    5     月    28    日

司法院資訊處製作；財團法人民間司法改革基金會備份。
